【裁判字號】    92,台抗,501
【裁判日期】    921204
【裁判案由】    偽造有價證券聲請回復原狀
【裁判全文】
最高法院刑事裁定                                九十二年度台抗字第五０一號
    抗  告  人  甲○○
                        （另案在台灣高雄監獄執刑中）
右抗告人因偽造有價證券案件，不服台灣高等法院高雄分院中華民國九十二年八月二
十二日駁回聲請回復原狀之裁定（九十二年度聲更(一)字第一號），提起抗告，本院裁
定如左：
    主  文
原裁定撤銷，應由台灣高等法院高雄分院更為裁定。
    理  由
本件原裁定略以：抗告人即聲請人因涉犯偽造有價證券案件（下稱偽造有價證券案）
，經最高法院發回更審後，聲請人並未曾收受法院傳喚通知，台灣高等法院高雄分院
竟逕行判決，而告確定，經聲請補發九十年度上更(一)字第三五八號刑事判決書後，發
現判決書所載地址為高雄市三民區○○○街二一五號、台南市○區○○路一段四八四
巷八六弄二號、高雄市○○區○○路十七號三樓，聲請人從未住過上開地址，因聲請
准予回復原狀等情。經查，原審審理八十六年度上訴字第一八三六號抗告人即被告甲
○○偽造有價證券等案件，被告之上訴狀所載住居所為「高雄市○○區○○路十七號
三樓」，於調查審理中，先後設籍「台南市○○路○段四八四巷八六弄二號」、「高
雄市○○區○○路一九九巷九號」、居「高雄市○○區○○路十七號三樓」，經原審
判決後，依「高雄市○○區○○路十七號三樓」送達判決書，被告於民國八十八年四
月十二日、四月二十一日上訴三審之聲明上訴狀及上訴理由狀所載住居所亦為「高雄
市○○區○○路十七號三樓」，嗣經最高法院發回更審，原審以九十年度上更(一)字第
三五八號審理中，經向「高雄市○○區○○路十七號三樓」及「台南市○○路○段四
八四巷八六弄二號」送達傳票，均因遷移而未能送達，經於九十年十月廿三日查詢法
務部戶役政連結作業系統、被告之地址為「高雄市三民區○○○街二一五號」，乃依
該址送達傳票，仍查無其人（按該址係高雄市三民區戶政事務所，被告原設籍台南市
○○路○段四八四巷八六弄二號，八十七年二月二十日遷入高雄市○○區○○路一九
九巷九號，嗣因被告去向不明，經高雄市三民戶政事務所簽准於九十年六月一日逕為
住址變更登記為高雄市三民區○○○街二一五號，有高雄市三民戶政事務所傳真之甲
○○之戶籍謄本在卷可憑），乃依法以公示送達方式送達九十一年二月八日之審理傳
票，被告即聲請人甲○○仍未於審理期日到庭，原審逕以被告缺席為判決，判決書亦
以公示送達方式送達，此經調卷核閱無訛。至聲請人所提八十七年三月八日補發之身
分證影本，其上地址固記載「高雄市○○區○○路一九九巷九號」，惟該址已因聲請
人去向不明，經高雄市三民戶政事務所依法於九十年六月一日逕為變更登記住址為「
高雄市三民區○○○街二一五號」，已如上述，是不能以該身分證上所載住址，而謂
聲請人於原審為前開送達時住於該處。綜上所，原審審理九十年度上更(一)字第三五
八號偽造有價證券案件，所為之歷次送達，均無違誤。是聲請人之遲誤上訴，係因自
己之過失，離去住、居所而未向本院陳報所致，依前開說明，與回復原狀需以「非因
過失」為要件不合。聲請人執前詞聲請回復原狀，為無理由，因而裁定駁回抗告人回
復原狀之聲請，固非無見。
惟按非因過失、遲誤上訴、抗告或聲請再審之期間，或聲請撤銷或變更審判長、受命
法官、受託法官裁定或檢察官命令之期間者，於其原因消滅後五日內，得聲請回復原
狀，刑事訴訟法第六十七條第一項定有明文。本件抗告人於其偽造有價證券案，本院
係於九十年九月十二日以九十年度台上字第五五八五號判決第一次發回更審，業經本
院調閱該卷無訛，原裁定則認定抗告人「原設籍台南市○○路○段四八四巷八六弄二
號，八十七年二月二十日遷入高雄市○○區○○路一九九巷九號，嗣因被告去向不明
，經高雄市三民戶政事務所簽准於九十年六月一日逕為住址變更登記為高雄市三民區
○○○街二一五號」，如果無誤，倘高雄市三民戶政事務所未主動簽准於九十年六月
一日將抗告人住址變更登記為高雄市三民區○○○街二一五號，則其於偽造有價證券
案審理時，應設籍「高雄市○○區○○路一九九巷九號」，原審審理時，因其他地址
無法送達，經依法查址，亦可查得該住址以供送達，是抗告人戶籍地何以由「高雄市
三民區○○路一九九巷九號」變更為同市三民區○○○街二一五號？是否抗告人主動
聲請？抑如原裁定認定由高雄市三民戶政事務所「主動簽准」？其依據法令為何？此
與抗告人是否「非因過失遲誤上訴期間」至有關聯，原審未予調查、釐清，遽認「不
能以該身分證上所載住址，而謂聲請人於原審為前開送達時住於該處。……偽造有價
證券案件，所為之歷次送達，均無違誤」，並據為駁回抗告人之聲請，自有未合。次
查，被告為接受文書之送達，應向法院陳明其住、居所，其陳明之效力及於同地各級
法院，刑事訴訟法第五十五條第一、二項定有明文。查上開九十年度上更(一)字第三五
八號案件審理時，抗告人是否已向法院陳明其住居所為文書之送達，關係上開案件之
判決正本是否已因合法送達而告確定，與判斷抗告人得否聲請回復原狀息息相關。本
件抗告人主張其為接受文書之送達已向法院陳明其居所為「高雄市○○區○○路五三
一號十三樓之一」，並有地址變更聲請狀副本及郵局回條可證云云（原審九十二年度
聲字第三十七號卷第二十四頁、本院九十二年度台抗字第一八二號卷第四頁），是否
屬實，自應詳予查明並於理由內加以說明，本院第一次發回意旨已予指明，原審仍未
予調查即遽認上開九十年度上更(一)字第三五八號案件，因其判決正本已經對抗告人公
示送達而告確定，並為抗告人不利之認定，亦欠允洽。抗告意旨指摘原裁定不當，為
有理由，應予撤銷，由原法院更為適當之裁定。
據上論結，應依刑事訴訟法第四百十三條前段，裁定如主文。
中      華      民      國    九十二    年     十二     月      四      日
                              最高法院刑事第十二庭
                                  審判長法官  陳  正  庸
                                        法官  賴  忠  星
                                        法官  王  居  財
                                        法官  張  清  埤
                                        法官  呂  永  福
      右正本證明與原本無異
                                              書  記  官
中      華      民      國    九十二    年     十二     月     十二     日
                                                                        Ｔ


司法院資訊處製作；財團法人民間司法改革基金會備份。
